【裁判字號】    95,訴,1238
【裁判日期】    951226
【裁判案由】    偽造有價證券等
【裁判全文】
臺灣臺北地方法院刑事判決              95年度訴字第1238號
公  訴  人  臺灣臺北地方法院檢察署檢察官
被      告  甲○○
選任辯護人  黃勝和律師
上列被告因偽造有價證券等案件，經檢察官提起公訴（九十四年
度偵字第一二一七三號），本院判決如下：
    主    文
甲○○連續意圖供行使之用，而偽造有價證券，處有期徒刑貳年
，緩刑伍年，並向被害人璉紅實業有限公司給付新臺幣壹佰拾玖
萬元。偽造如附表編號一所示之本票及如附表編號三所示之支票
各壹紙均沒收。
    犯罪事實
一、甲○○與乙○○分別為全日欣興業有限公司（下稱全日興業
    有限公司）與璉紅實業有限公司（下稱璉紅有限公司）之負
    責人，於民國九十一年十月初某日前，共同承租臺北市○○
    區○○路二七七巷四弄三號一樓處所，作為上開二家公司辦
    公處所。詎甲○○竟意圖為自己不法所有之犯意及意圖供行
    使之用之概括犯意，於九十一年十月初前某日時，先利用其
    與乙○○共同承租前開辦公室之便，徒手竊取乙○○置於其
    辦公室抽屜內，如附表所示之空白支票與本票共計三張，得
    手後，旋盜用亦置放在乙○○辦公室抽屜中之璉紅有限公司
    公司章及乙○○個人章，蓋用在上開如附表編號一所示之空
    白本票及如附表編號三所示之空白支票之發票人欄位內。復
    承前意圖供行使之用之概括犯意，於九十三年四月十二日前
    某日，在其彰化縣彰化市○○○路四五一巷八號一樓住處內
    ，未經璉紅有限公司或乙○○之同意，在如附表編號三所示
    空白支票上，擅自填載票面金額為新臺幣（下同）六十三萬
    元等應記載事項而偽造有價證券，並持以行使以郵寄方式寄
    交不知情之長馳國際貿易有限公司（下稱長馳有限公司）負
    責人林挺立作為償還其欠款之用。嗣因如附表編號三所示支
    票之發票日即九十三年四月十二日屆至，甲○○商請林挺立
    展延借期，遂由林挺立以長馳有限公司名義，於九十三年四
    月十二日自行將六十三萬元存入該支票存款帳戶內兌現。又
    甲○○承前意圖供行使之用之概括犯意，於九十三年五月十
    六日前某日，在其上開住處內，未經璉紅有限公司或乙○○
    之同意，在如附表編號一所示空白本票上，擅自填載票面金
    額為五十六萬元及發票日九十三年五月十六日等應記載事項
    而偽造有價證券，並持以行使以郵寄方式寄交不知情之林挺
    立作為其償還欠款之用，林挺立收受上開如附表編號一所示
    本票後，再轉交不知情之許耀文抵付其債務。嗣因乙○○於
    九十三年七月間已發覺如附表所示票據遭竊，於同月二十八
    日前往合作金庫銀行永吉分行申報遺失掛失止付，甲○○遂
    於同年八月間，將如附表編號二所示支票郵寄返還乙○○，
    而許耀文於同年九月九日持如附表編號三所示支票，前往中
    華郵政公司士林地院郵局提示時遭退票，為警循線查獲。
二、案經乙○○訴請臺北市政府警察局信義分局報請臺灣臺北地
    方法院檢察署檢察官偵查起訴。
    理    由
壹、證據能力部分：
  一、按被告以外之人於審判外之言詞或書面陳述，除法律有規
      定者外，不得作為證據。被告以外之人於審判外之陳述，
      雖不符前四條之規定，而經當事人於審判程序同意作為證
      據，法院審酌該言詞陳述或書面陳述作成時之情況，認為
      適當者，亦得為證據，刑事訴訟法第一百五十九條第一項
      、第一百五十九條之五第一項分別定有明文。又被告以外
      之人於偵查中向檢察官所為之陳述，除顯有不可信之情況
      者外，得為證據，同法第一百五十九條之一第二項亦有明
      定。
  二、經查：
  （一）證人林挺立於九十五年七月十三日偵查中以證人身分具
        結向檢察官所為之證述，均查任何顯不可信之情況，依
        刑事訴訟法第一百五十九條之一第二項規定，均得為證
        據。
  （二）告訴人璉紅有限公司代表人乙○○、證人林挺立及許耀
        文於警詢中所為之供述，固均屬被告甲○○以外之人於
        審判外之言詞陳述，惟檢察官、被告及其選任辯護人於
        本院審判程序中，同意告訴人代表人乙○○、證人林挺
        立及許耀文於警詢中所為之供述作為證據，本院審酌告
        訴人乙○○、證人林挺立及許耀文均係於自由意志下陳
        述，作為被告是否犯罪之證據，應均屬適當，依刑事訴
        訟法第一百五十九條之五第一項規定，自得為證據。
貳、實體部分：
  一、前揭事實，業據被告於本院審理時供認不諱，核與告訴人
      乙○○於警詢時指述情節相符，復經證人林挺立於警詢、
      偵查中及證人許耀文於警詢中證述屬實，並有華泰商業銀
      行信義分行客戶對帳單影本、華南商業銀行信義分行九十
      五年一月二十六日（九五）華泰總信義字第九五○四六三
      號函及其檢附華泰商業銀行存摺客戶資料明細表、支票影
      本、合作金庫銀行永吉分行九十五年二月七日合金吉存字
      第○九五○○○○三九七號函及其檢附各類存款分戶交易
      明細表、臺灣票據交換所（總所）退票理由單影本、票據
      掛失止付通知書影本、遺失票據申報書影本、本票影本、
      臺北市政府警察局信義分局刑事案件譯文表、法務部票據
      信用資訊連結作業查詢明細表、本院九十三年度票字第五
      九二四四號民事裁定影本、協議書影本、公司基本資料查
      詢、全日欣興業有限公司案卷影本及璉紅有限公司案卷影
      本等件附卷可參，並有錄音帶一捲扣案可資佐證，核與被
      告任意性自白與事實相符。本件事證明確，被告犯行堪以
      認定，應依法論科。
  二、新舊法比較：
  （一）查被告行為後，刑法部分條文已於九十四年二月二日經
        總統公布修正，並自九十五年七月一日起施行；又刑法
        施行法增訂第一條之一亦於九十五年六月十四日經總統
        公布，並自同年七月一日起施行。按行為後法律有變更
        者，適用行為時之法律，但行為後之法律有利於行為人
        者，適用最有利於行為人之法律，現行刑法第二條第一
        項定有明文。此條規定係規範行為後法律變更所生新舊
        法律比較適用之準據法，是刑法第二條本身雖經修正，
        但刑法第二條既屬適用法律之準據法，本身尚無比較新
        舊法之問題，於新法施行後，應一律適用裁判時之現行
        刑法第二條之規定，為「從舊從輕」之比較，合先敘明
        。次按本次刑法修正之比較新舊法，應就罪刑有關之共
        犯、未遂犯、想像競合犯、牽連犯、連續犯、結合犯，
        以及累犯加重、自首減輕暨其他法定加減原因（如身分
        加減）與加減例等一切情形，綜其全部罪刑之結果而為
        比較，最高法院九十五年五月二十三日九十五年度第八
        次刑庭會議著有決議可資參照。經查：
      １、刑法第三百二十條第一項之普通竊盜罪之法定刑為五
          年以下有期徒刑、拘役或銀元五百元以下罰金，而依
          增訂之刑法施行法第一條之一規定：「中華民國九十
          四年一月七日刑法修正施行後，刑法分則編所定罰金
          之貨幣單位為新臺幣。九十四年一月七日刑法修正時
          ，刑法分則編未修正之條文定有罰金者，自九十四年
          一月七日刑法修正施行後，就其所定數額提高為三十
          倍。但七十二年六月二十六日至九十四年一月七日新
          增或修正之條文，就其所定數額提高為三倍。」，比
          較增訂之刑法施行法第一條之一第二項與被告行為時
          之刑罰法律即罰金罰鍰提高標準條例第一條之規定，
          因罰金最高額度相同，並無輕重之分，故非刑罰法令
          之變更，無刑法第二條第一項比較新舊法之適用，應
          逕適用裁判時之刑法施行法第一條之一（最高法院九
          十五年度第二十一次刑事庭會議決議參照）。另刑法
          第三十三條第五款修正為：「主刑之種類如下：五、
          罰金：新臺幣一千元以上，以百元計算之」；與修正
          前之刑法第三十三條第五款規定之罰金最低額銀元一
          元相比較，新法將普通竊盜罪所得科處罰金最低額由
          銀元一元提高為新臺幣一千元，因此，比較上述修正
          前、後之刑罰法律，本案自應適用被告行為時之刑法
          第三十三條第五款規定論處被告罪責，對被告較為有
          利。
      ２、刑法第五十五條關於牽連犯之規定業經刪除，則被告
          所犯各罪，應予分論併罰。新舊法比較之結果，適用
          被告行為時之法律即修正前刑法第五十五條牽連犯之
          規定，較有利於被告。
      ３、綜上法律修正前、後之比較，揆諸前揭說明及刑法第
          二條第一項規定，本案以適用被告行為時之相關刑罰
          法律論處被告罪責，對被告較為有利。
  （二）又被告行為後，刑法第五十九條雖修正為「犯罪之情狀
        顯可憫恕，認科以最低刑仍嫌過重者，得酌量減輕其刑
        」（修正前規定「犯罪之情狀可憫恕者，得酌量減輕其
        刑」），然此為法院就刑之裁量及酌減審認標準見解之
        明文化，非屬法律之變更，自不生新舊法比較之問題（
        最高法院九十五年度第八次刑事庭會議決議參照），附
        此敘明。
  三、核被告所為，係犯刑法第二百零一條第一項之偽造有價證
      券罪、同法第三百二十條第一項之普通竊盜罪。被告偽造
      有價證券後復持之行使，行使偽造有價證券之低度行為為
      偽造有價證券之高度行為所吸收，不另論罪。又其盜用印
      章為偽造有價證券之部分行為，亦不另論罪。被告先後二
      次偽造有價證券犯行，時間緊接，方法相同，觸犯構成要
      件相同之罪名，顯係基於概括犯意為之，應依連續犯規定
      論以一罪，並依法加重其刑。再被告竊盜如附表所示支票
      之目的在於連續偽造有價證券，所犯上開二罪，有方法結
      果之牽連關係，應從一重之連續偽造有價證券罪論處。本
      件被告所犯偽造有價證券罪之法定最低本刑為三年以上有
      期徒刑，而被告於本院審理時已自白不諱，坦然悔悟，並
      已積極取得告訴人璉紅有限公司之諒解，告訴人璉紅有限
      公司並願意給予被告改過自新之機會一節，有本院九十五
      年十二月十二日審判筆錄一份在卷可參，本院認情輕法重
      ，堪予憫恕，雖宣告法定最低度之刑，猶嫌過重，爰依刑
      法第五十九條之規定減輕其刑。爰審酌被告品行、智識程
      度，因一時思慮不周，而連續偽造有價證券並持之行使，
      惟犯罪後已坦承犯行，頗知悔悟，並積極與告訴人尋求和
      解等一切情狀，量處如主文所示之刑，以示懲儆。查被告
      前未曾受有期徒刑以上刑之宣告，有臺灣高等法院被告全
      國前案紀錄表附卷可稽，其因一時失慮，致犯本罪，犯後
      坦承犯行，深知悔悟，並積極與告訴人達成和解，經此起
      訴審判，當知所警惕，信無再犯之虞，本院認所受宣告之
      刑以暫不執行為適當，併諭知緩刑五年，並命被告應向被
      害人璉紅實業有限公司給付一百十九萬元。末按法院科刑
      判決所適用之法律，無論係對主刑、從刑或之加重，減輕
      與免除等項，除法律別有規定外，均應本統一性或整體性
      之原則而適用之，不容與主刑所適用之法律任意割裂而適
      用其他法律，最高法院七十年度臺上字第三一四九號判決
      意旨即採此見解。查，被告所偽造如附表編號一所示之本
      票及如附表編號三所示之支票各一紙，依刑法第二百零五
      條之規定，不問屬於犯人與否，均宣告沒收。
據上論斷，應依刑事訴訟法第二百九十九條第一項前段、刑法第
二條第一項前段、第二百零一條第一項、第三百二十條第一項、
第五十九條、第七十四條第一項第一款、第二項第三款、修正前
刑法第五十六條、第五十五條、第二百零五條、刑法施行法第一
條之一，判決如主文。
本案經檢察官陳清茂到庭執行職務。
中    華    民    國  九十五  年   十二   月  二十六  日
                臺灣臺北地方法院刑事第二庭
                    審判長法  官  沈君玲
                          法  官  蘇嘉豐
                          法  官  雷淑雯
以上正本證明與原本無異。
如不服本判決，應於判決送達後十日內，向本院提出上訴狀（應
抄附繕本）。告訴人或被害人如對於本判決不服者，應具備理由
請求檢察官上訴，其上訴期間之計算係以檢察官收受判決正本之
日期為準。
中    華    民    國  九十五  年   十二   月  二十六  日
                          書記官  陳弘文
附錄本案論罪科刑所適用法條全文：
刑法第二百零一條第一項
意圖供行使之用，而偽造、變造公債票、公司股票或其他有價證
券者，處三年以上十年以下有期徒刑，得併科三千元以下罰金。
刑法第三百二十條第一項
意圖為自己或第三人不法之所有，而竊取他人之動產者，為竊盜
罪，處五年以下有期徒刑、拘役或五百元以下罰金。
 附表：
 ┌─┬────┬────┬─────┬────┬──┬──────┐
 │編│ 發票人 │票據號碼│ 票面金額 │付款銀行│票據│備        註│
 │號│        │        │（新臺幣）│        │種類│            │
 ├─┼────┼────┼─────┼────┼──┼──────┤
 │一│璉紅公司│MK000700│56萬元    │合作金庫│本票│證人許耀文屆│
 │  │乙○○  │0號     │          │銀行永吉│    │期提示退票  │
 │  │        │        │          │分行    │    │            │
 ├─┼────┼────┼─────┼────┼──┼──────┤
 │二│同上    │KT160025│不詳      │同上    │支票│被告已寄還告│
 │  │        │0號     │          │        │    │訴人        │
 ├─┼────┼────┼─────┼────┼──┼──────┤
 │三│同上    │AA583120│63萬元    │華泰銀行│支票│證人林挺立自│
 │  │        │0號     │          │信義分行│    │行存入票款兌│
 │  │        │        │          │        │    │現          │
 └─┴────┴────┴─────┴────┴──┴──────┘


司法院資訊處製作；財團法人民間司法改革基金會備份。
